【裁判字號】    88,訴,1428
【裁判日期】    900413
【裁判案由】    侵權行為損害賠償
【裁判全文】
臺灣桃園地方法院民事判決  八十八年度訴字第一四二八號
    原      告  甲○○
                          附十.
    被      告  乙○○  住桃園.
                          附十.
右當事人間侵權行為損害賠償事件，本院判決如左：
    主    文
被告應給付原告新台幣壹拾柒萬捌仟零參拾元，及自民國八十八年九月十六日起至清
償日止，按年利率百分之五計算之利息。
原告其餘之訴駁回。
訴訟費用由被告負擔十分之五，餘由原告負擔。
本判決於原告以新台幣陸萬元供擔保後，得假執行。
原告其餘假執行之聲請駁回。
    事    實
甲、原告方面：
一、聲明：被告應給付原告新台幣（下同）四十二萬二千五百三十八元整，及自本訴
    狀繕本送達翌日起至清償日止，按年利率百分之五計算之利息，並願供擔保請求
    宣告假執行。
二、陳述：
（一）、原告於民國八十七年二月二十三日上午十時二十分許，騎乘ARA--九○五號
      重型機車沿桃園縣桃園市○○路往大溪方向行駛，途經桃園市○○路與中正路
      口時，突遭被告無照騎乘HVR--○三七號號重型機車同向行駛自右外側違規左
      轉碰撞，再由訴外人程國樑駕駛車號OA--八○九號營業小客車同向在後超速行
      駛，疏於注意採取必要安全措施自後方撞及倒地，致原告受有左股骨下端粉碎
      性骨折之傷害，且原告左股骨折部份，雖經醫師開刀鑄入鋼釘暫時固定，惟日
      後仍須再做手術。
（二）、查原告因受傷自八十七年二月二十三日進入長庚紀念醫院治療，計支出救護
      車資及醫藥費二萬二千五百三十八元，又原告大學畢業正值人生開始，經受此
      傷害後，一年多以來身心哀痛影響甚鉅，因傷勢嚴重迄今仍無法正常作息或求
      職，為此請求被告賠償非財產上損失四十萬元，爰依民法侵權行為法律關係提
      起本件訴訟。
三、證據：提出車輛行車事故鑑定委員會函、診斷書、醫療費收據、照片及勞工保險
    殘廢給付標準表等為證。
乙、被告方面：
一、聲明：原告之訴駁回。
二、陳述：二造在桃園縣桃園市○○路與中正路口碰撞時並未倒地，是訴外人程國樑
    超速撞過來機車始倒地，原告遂因此飛出而傷到腳部，且其不知桃園市○○路與
    中正路該交叉路口不得左轉彎。
丙、本院依職權向桃園縣警察局桃園分局函調本件車禍事故處理資料及函請臺灣省車
    輛行車事故覆議鑑定委員會鑑定本件車禍肇事責任歸屬。
    理   由
一、本件原告起訴主張：伊於八十七年二月二十三日上午十時二十分許，騎乘機車沿
    桃園市○○路往大溪方向行駛，途經三民路與中正路口時，突遭被告無照騎乘機
    車同向行駛自右外側違規左轉碰撞，致伊受有左股骨下端粉碎性骨折之傷害，爰
    依民法侵權行為法律關係，請求被告給付：(1)、救護車資及醫藥費二萬二千五百
    三十八元；(2)、非財產上損失四十萬元，及自訴狀繕本送達翌日起至清償日止，
    按年利率百分之五計算之利息等語。
二、被告則以二造在桃園縣桃園市○○路與中正路口相撞時並未倒地，是訴外人程國
    樑超速撞過來機車始倒地，原告遂因此飛出而傷到腳部，且其不知桃園市○○路
    與中正路該交叉路口不得左轉彎等情詞資為辯解。
三、原告主張伊於八十七年二月二十三日上午十時二十分許，騎乘機車沿桃園市○○
    路往大溪方向行駛，途經三民路與中正路口時，與被告所騎乘之重型機車發生碰
    撞，使伊受有左股骨下端粉碎性骨折之傷害，且被告係無照騎乘機車，於前開桃
    園市○○路與中正路交叉路口左轉彎等情，業據其提出與所述相符之二紙長庚紀
    念醫院診斷證明書為證，復為被告所不爭，應堪信為真實，是本件所應審究者酌
    為被告於本件車禍事故之發生是否有可歸責之過失事由存在。
四、經查：
（一）、按駕駛人駕駛汽車，應遵守道路交通標誌、標線、號誌之指示，道路交通安
      全規則第九十條定有明文，查本件事故地點即桃園市○○路與中正路交叉路口
      ，係一禁止左轉交叉路口，有桃園縣警察局道路交通事故調查表乙紙在卷可稽
      ，足見被告騎乘重型機車於禁止左轉彎路口左轉彎，自難謂無違反道路交通安
      全規則第九十條之規定，再者道路交通安全規則第九十條乃規範人類行為之法
      規，且除保護公共利益外，亦保護特定範疇之人，於性質上難認非屬民法第一
      百八十四條第二項所謂之「保護他人之法律」，是被告行為於客觀上既有違反
      保護他人法律之法律要件，自非不得「推定」被告有過失之情。
（二）、又本件經臺灣省桃園縣區車輛行車事故鑑定委員會鑑定之結果，認被告無照
      駕駛重型機車於禁止左轉彎路口左轉彎為肇事因素，有該委員會桃鑑字第八七
      五三七號鑑定意見書在卷可稽，另經本院送請臺灣省車輛行車事故覆議鑑定委
      員會鑑定之結果，亦認被告於雨天無照駕駛重型機車於禁止左轉彎路口左轉彎
      為肇事主因，有該覆議鑑定委員會八十九年二月十日府覆議字第八八一六七○
      號函附覆議意見書在卷可佐。
（三）、至被告固另辯稱，其不知桃園市○○路與中正路該交叉路口禁止左轉彎云云
      ，查被告為六十一年八月四日生，顯業已成年，又被告之學歷為高中畢業，此
      節業據被告自認在卷，是被告縱無領有駕駛執照，惟依被告之主觀智識能力應
      能認識，並正確預估於交叉路口貿然左轉行為對於法益之危險方式及程度，進
      而為排除、避免、減低其行為造成法益危險之結果，而在事前保持應有之注意
      警覺程度、從事應為之防果安全措施，或捨棄足以引發風險之任何行為，使危
      險行為不致發生法益破壞之結果，且於客觀上情事上，復無不能預見結果發生
      之可能，並有迴避結果發生之可能性，足見被告縱不知桃園市○○路與中正路
      該交叉路口禁止左轉彎，然尚難據此即率解免被告之過失歸責事由。
（四）、綜上所述，堪信被告於本件車禍事故之發生，尚難謂無可歸責之過失事由存
      在，況由於被告之過失，而對於原告製造、昇高了一個風險，並任由該風險在
      具體事件歷程中實現，而導致構成要件結果之發生（即原告因本件車禍而受有
      左股骨下端粉碎性骨折之傷害），足徵該結果於客觀上係可歸責於被告無訛，
      亦即本件原告所受之傷害與被告之過失行為間，尚難謂無相當因果聯絡關係存
      在。
五、惟按損害之發生或擴大，被害人與有過失者，法院得減輕賠償金額或免除之，民
    法第二百十七條第一項定有明文，查本件車禍之發生，被告於雨天無照駕駛重型
    機車於禁止左轉彎路口左轉彎固為肇事主因，惟原告於雨天駕駛重型機車，違規
    行駛內側車道且未充分注意車前狀況，亦難謂非為本件車禍事故之肇事原因，有
    臺灣省車輛行車事故覆議鑑定委員會八十九年二月十日府覆議字第八八一六七○
    號函附覆議意見書在卷可佐，是本件原告請求損害賠償，本院爰斟酌兩造之過失
    情節，認被告應負十分之八之過失責任，而原告亦應負十分之二之過失責任，即
    原告所得請求之損害賠償金額，應酌減十分之二，始符事理之平。
六、二造之過失情節，已如前述，惟原告究得請求若干損害賠償金額，爰分述如下：
（一）、醫藥費及救護車資部分：按民法第一百九十三條第一項規定，不法侵害也人
      身體或健康，對於被害人因此增加生活上之需要時，應負損害賠償責任，原告
      主張因本件車禍計支出醫藥費及救護車資二萬二千五百三十八元應由被告賠償
      ，業據其提出桃園緊急救護車中心派遣單、敏盛綜合醫院醫療費用明細各乙紙
      ，及長庚紀念醫院醫療費用收據十紙為證，經核各該單據內所列費用，俱屬醫
      療上之必要費用，原告上開醫藥費及救護車資之主張，尚屬適當，應堪採信。
（二）、慰撫金部分：按不法侵害他人之身體、健康者，被害人雖非財產上之損害，
      得請求賠償相當之金額，民法第一百九十五條第一項前段定有明文，又所謂「
      相當」應以實際加害情形、被害人之身分、地位及加害人經濟狀況等關係定之
      ，最高法院四十七年台上字第一二二一號判例可資參照，查原告於本件車禍之
      後受有左股骨下端粉碎性骨折之傷害，爰審酌原告受到干擾侵害之幅度、加害
      人之主觀可歸責程度，原告之身分、地位及被告之經濟狀況，認原告於請求二
      十萬元慰撫金範圍內，尚屬允洽，應予准許。
（三）、綜上所述，原告得請求之賠償金額，計為二十二萬二千五百三十八元（2253
      8元十200000元），惟按系爭損害之發生或擴大，原告既與有過失，是被告就
      系爭車禍之發生，應僅負十分之八過失責任，已如前所述，經為過失相抵後，
      原告於請求十七萬八千零三十元（小數點以下四捨五入）範圍內，應予准許，
      超過此部分之請求，即尚難認為有據。
七、從而原告依侵權行為法律關係，訴請被告給付計十七萬八千零三十元，及自八十
    八年九月十六日（訴狀繕本送達之翌日）起至清償日止按年利率百分之五計算之
    利息為有理由，應予准許，逾此部分之請求即無理由，應予駁回。
八、再原告勝訴部分，原告陳明願供擔保請准為假執行之宣告，經核於法並無不合，
    爰酌定相當擔保金額併准許之，至原告敗訴部分其假執行之聲請亦失所附麗，應
    併駁回。
據上論結：本件原告之訴為一部有理由，一部無理由，依民事訴訟法第七十九條但書
、第三百九十條第二項，判決如主文。
中      華      民      國    九十      年      四      月     十三     日
                                        臺灣桃園地方法院民事第一庭
~B法      官  林信旭
右為正本係照原本作成
如對本判決上訴須於判決送達後廿日內向本院提出上訴狀
中      華      民      國    九十      年      四      月     十三     日
~B書  記  官  陳美年


司法院資訊處製作；財團法人民間司法改革基金會備份。
